【裁判字號】    99,台上,5052
【裁判日期】    990812
【裁判案由】    偽造文書
【裁判全文】
最高法院刑事判決            九十九年度台上字第五０五二號
上  訴  人  甲○○
上列上訴人因偽造文書案件，不服台灣高等法院中華民國九十九
年六月二十三日第二審判決（九十九年度上訴字第一二四０號，
起訴案號：台灣板橋地方法院檢察署九十八年度偵字第一九五七
九、二０九八０號），提起上訴，本院判決如下：
    主  文
上訴駁回。
    理  由
按刑事訴訟法第三百七十七條規定：上訴於第三審法院，非以判
決違背法令為理由，不得為之。是提起第三審上訴，應以原判決
違背法令為理由，係屬法定要件，如果上訴理由書狀並未依據卷
內訴訟資料，具體指摘原判決不適用何種法則或如何適用不當，
或所指摘原判決違法情事，顯與法律規定得為第三審上訴理由之
違法情形，不相適合時，均應認其上訴為違背法律上之程式，予
以駁回。本件原審經審理結果，認為上訴人甲○○與真實姓名不
詳，綽號「政哥」、「阿鴻」、「阿虎」等詐欺集團成員共同行
使偽造公文書、詐欺等犯行罪證明確，因而撤銷第一審之科刑判
決，改判依想像競合犯之規定，從一重論上訴人以共同行使偽造
公文書，足以生損害於公眾及他人罪，共二罪，各處有期徒刑二
年；並分別為相關從刑之諭知，暨就主刑部分定應執行有期徒刑
三年六月。已詳敘調查、取捨證據之結果及憑以認定犯罪事實之
心證理由。從形式上觀察，原判決關於得上訴第三審之行使偽造
公文書部分，並無足以影響判決結果之違法情形存在。上訴意旨
略稱：(一)、被害人乙○○於民國九十七年六月十九日交付新台幣
（下同）一百萬元給自稱「張銘偉」之人，以及九十七年六月二
十日依某集團份子指示，將二十五萬元匯入呂祥麟所有帳戶之行
為，上訴人無從知悉，原審不查，遽論以共同正犯之責，顯有調
查職責未盡之違法。(二)、原判決排除第一審判決有關刑法第五十
七條酌減事由之有利評價，逕依檢察官之上訴意旨，諭知較重於
第一審判決之刑，實有適用法則不當及理由不備之違法云云。惟
按：(一)、採證認事，乃事實審法院之職權，其對證據證明力之判
斷，如未違背經驗法則或論理法則，復已敘述其憑以判斷之心證
理由，即不能任意指為違法。原判決業已依憑上訴人之自白，告
訴人即被害人乙○○、丙○○陳述被害情節，並參酌被害人乙○
○彰化銀行存摺憑條、報案三聯單、內政部警政署刑事警察局鑑
驗書及原判決附表所示偽造之公文書扣案等相關證據資料，本於
調查所得心證，綜合研判，敘明其認定上訴人有本件共同參與實
行犯罪行為，應論以共同正犯之依據及理由。核與採證法則並無
違背，不得任意指摘，而資為合法之第三審上訴理由。(二)、量刑
之輕重，係屬事實審法院得依職權自由裁量之事項，苟於量刑時
，已依行為人之責任為基礎，並斟酌刑法第五十七條各款所列情
狀，而未逾越法定範圍，又未濫用其職權，即不得遽指為違法。
原判決於量刑時，已依上揭規定，審酌上訴人正值青年，身強體
健，本應以勞力賺取所需，竟利用民眾單純守法之信念，施用詐
術，以牟取暴利（與同夥共得款高達四百二十萬元），致使被害
人遭受重大損害，其犯罪手段及情節均非輕微，況犯罪後迄今未
與各該被害人達成和解、賠償損害等一切情狀予以綜合考量，認
檢察官提起第二審上訴指摘第一審量刑過輕（二罪之主刑各處有
期徒刑一年三月，定應執行之刑為有期徒刑二年二月），為有理
由，爰撤銷第一審判決，分別量處首揭刑度，並就主刑部分定應
執行有期徒刑三年六月，既未逾越法定刑度，又未濫用自由裁量
之權限，上訴意旨，單純就科刑輕重而為爭執，亦不得執為合法
之第三審上訴理由。其此部分上訴自屬違背法律上之程式，應予
駁回。次按裁判上一罪案件之部分得提起第三審上訴，其餘部分
原雖不得上訴，因審判不可分原則，第三審法院亦應併予審判，
係指前者之上訴合法為前提，如該上訴為不合法，第三審法院既
應從程序上予以駁回，而無從為實體上之判決，對於其餘部分自
無從適用審判不可分原則，併為實體上審判。原判決認上訴人尚
一行為同時觸犯刑法第三百三十九條第一項之詐欺取財罪部分，
核係刑事訴訟法第三百七十六條第四款所列不得上訴於第三審法
院之案件；上訴人對行使偽造公文書部分所提起之第三審上訴，
既屬不合法而應從程序上予以駁回，則不得上訴第三審之詐欺取
財部分，已無從併為實體上審判，自應併予駁回。
據上論結，應依刑事訴訟法第三百九十五條前段，判決如主文。
中    華    民    國  九十九  年    八    月   十二   日
                      最高法院刑事第九庭
                          審判長法官  邵  燕  玲
                                法官  李  伯  道
                                法官  孫  增  同
                                法官  李  英  勇
                                法官  施  俊  堯
本件正本證明與原本無異
                                      書  記  官
中    華    民    國  九十九  年    八    月   十六   日
                                                     ｍ

司法院資訊處製作；財團法人民間司法改革基金會備份。
